臺灣桃園地方法院民事判決
原　　　告　臺灣省桃園農田水利會
法定代理人　甲○○
訴訟代理人　吳東霖律師
被　　　告　壬○○
　　　　　　丁○○
　　　　　　庚○○
　　　　　　己○○
　　　　　　丙○○
　　　　　　寅○○
　　　　　　戊○○
　　　　　　辛○○
　　　　　　丑○○
　　　　　　乙○○
　　　　　　癸○○
　　　　　　子○○
共　　　同
訴訟代理人　吳金棟律師
上列當事人間請求拆屋還地事件，於民國94年3 月17日言詞辯論
終結，本院判決如下：
    主  文
被告壬○○應將坐落桃園縣桃園市○○○段第275 之28地號、第
275 之37地號內，如附圖所示Ａ部分（面積合計0.0203公頃）之
建物拆除，將土地返還原告。
被告戊○○、丑○○應自前項如附圖所示Ａ部分建物之基地內遷
出。
被告戊○○應將坐落桃園縣桃園市○○○段第275 之28地號、第
275 之37地號內如附圖所示Ｂ部分（面積合計0.0086公頃）、暨
同段第275 之28地號、第275 之37地號、第275 之38地號內如附
圖所示Ｃ部分（面積合計0.0075公頃）之建物拆除，將土地返還
原告。
被告丁○○應自前項如附圖所示Ｂ部分建物之基地內遷出。
被告寅○○應自前項如附圖所示Ｃ部分建物之基地內遷出。
被告壬○○、丙○○、己○○、辛○○、丁○○、庚○○、戊○○、乙○○、癸○○、子○○應將坐落桃園縣桃園市○○○段第
275 之28地號、第275 之37地號內，如附圖所示Ｄ部分（面積合
計0.0596 公頃）之建物拆除，將土地返還原告。
被告庚○○、己○○、丙○○應將坐落桃園縣桃園市○○○段第
275 之28地號、第275 之30地號、第275 之37地號、第275 之39
地號內，如附圖所示Ｅ部分（面積合計0.0348公頃）之土地返還
原告。
訴訟費用由被告壬○○、丙○○、己○○、辛○○、丁○○、庚○○、戊○○、乙○○、癸○○、子○○連帶負擔百分之三十五
，由被告壬○○負擔百分之十，由被告戊○○負擔百分之三十七
，餘由被告丁○○、庚○○、己○○、丙○○、寅○○、丑○○
各負擔百分之三。
本判決第一項、第二項於原告以新臺幣肆拾柒萬元為被告供擔保
後，得假執行。但被告壬○○、戊○○、丑○○以新臺幣壹佰參
拾玖萬元為原告供擔保後，得免為假執行。
本判決第三項、第四項、第五項於原告以新臺幣伍拾柒萬元為被
告供擔保後，得假執行。但被告戊○○以新臺幣壹佰柒拾萬元為
原告供擔保後，得免為第三項之假執行。被告丁○○以新臺幣柒
拾陸萬元為原告供擔保後，得免為第四項之假執行。被告寅○○
以新臺幣玖拾參萬元為原告供擔保後，得免為第五項之假執行。
本判決第六項於原告以新臺幣壹佰貳拾萬元為被告供擔保後，得
假執行。但被告壬○○、丙○○、己○○、辛○○、丁○○、庚○○、戊○○、乙○○、癸○○、子○○以新臺幣參佰陸拾萬元
為原告供擔保後，得免為假執行。
本判決第七項於原告以新臺幣玖拾參萬元為被告供擔保後，得假
執行。但被告庚○○、己○○、丙○○以新臺幣貳佰柒拾玖萬元
為原告供擔保後，得免為假執行。
    事實及理由
一、按訴狀送達後，原告不得將原訴變更或追加他訴，但請求之
    基礎事實同一者、擴張或減縮應受判決事項之聲明者、該訴
    訟標的對於數人必須合一確定時，追加其原非當事人之人為
    當事人者，不在此限，民事訴訟法第255 條第1 項第2 款、
    第3 款、第5 款各定有明文。所謂請求之基礎事實同一，係
    指變更或追加之訴與原訴之主要爭點有共同性，各請求利益
    之主張在社會上可認為同一或關聯，而就原請求之訴訟及證
    據資料，於審理繼續進行在相當程度範圍內具有同一性或同
    一體，得期待於後請求之審理予以利用，俾先後兩請求在同
    一程序得加以解決，避免重覆審理，進而統一解決紛爭。本
    件原告原起訴請求被告壬○○、丁○○應共同將坐落桃園縣
    桃園市○○○段第275 之28地號土地上門牌號碼桃園市○○
    路1496巷15號之房屋拆除，並將土地返還原告；被告庚○○
    應自如附圖所示Ａ部分之基地內遷出；被告己○○、丙○○
    、寅○○應自如附圖所示Ｃ部分之基地內遷出。嗣於訴訟繫
    屬中，因經現場勘驗，發現尚有如附圖所示Ｄ部分之建物為
    訴外人游景皇（已歿）所建，且訴外人丑○○亦居住於如附
    圖所示Ａ部分之建物內，另被告所無權占用之土地尚包括同
    段第275-30地號、第275-37地號、第275-38地號、第275-39
    地號等土地，故追加游景皇之其他繼承人和丑○○為共同被
    告，並將其聲明擴張如主文所示，其所為固屬訴之追加，然
    其追加之內容所據以請求法院判決之基礎事實與原訴訟標的
    係屬同一，所利用之證據資料亦具有同一性，且本件訴訟標
    的就游景皇之全部繼承人而言乃必須合一確定，又原告之聲
    明擴張及於同段第275-30地號、第275-37地號、第275-38地
    號、第275-39地號等土地，係屬擴張應受判決事項之聲明，
    參諸前揭法條之規定，其訴之追加應予准許。
二、按當事人適格為訴權存在之要件，且屬法院應依職權調查之
    事項，而繼承人有數人時，在分割遺產前，各繼承人對於遺
    產全部為公同共有，凡公同共有人就公同權利為訴訟者，乃
    屬固有之必要共同訴訟，應由公同共有人全體共同起訴或被
    訴，否則即係當事人適格有所欠缺。被告乙○○、癸○○、
    子○○雖於94年3 月16日具狀主張其三人之被繼承人游昌東
    自62年間即離家自立門戶，如附圖所示Ｄ部分建物縱為游景
    皇所建，亦與之無關；如因繼承關係必須繼承，爰以渠94年
    3 月16日答辯狀向本院為拋棄該地上物之事實上處分權之意
    思表示云云。惟按繼承人拋棄繼承權，應於知悉其得繼承之
    時起二個月內，以書面向法院、親屬會議或其他繼承人為之
    ，修正前民法第1174條定有明文；又繼承人拋棄繼承權，應
    於知悉其得繼承之時起二個月內以書面向法院為之，並以書
    面通知因其拋棄而應為繼承之人，復為修正後之民法第1174
    條所明定。從而，繼承權之拋棄為要式行為，如不依法定方
    式為之，依民法第73條之規定自屬無效。本件被繼承人游景
    皇於73年3 月6 日死亡、游昌東於94年1 月17日死亡，有渠
    繼承人游昌東、和游昌東之繼承人即被告乙○○、癸○○、
    子○○3 人，未依前開法條所定之方式拋棄繼承，則其3 人
    具狀向本院拋棄系爭地上物之事實上處分權並不生效力。本
    件原告起訴請求拆除如附圖Ｄ部分建物，仍應以被繼承人游
    景皇之全體繼承人為被告，否則其當事人適格即有所欠缺，
    合先敘明。
三、原告起訴主張坐落桃園縣桃園市○○○段第275 之28地號、
    第275-30地號、第275-37地號、第275-38地號、第275-39
    地號土地為原告所有，被告無法律上之權源占用土地，除頂
    受前國軍退除役官兵輔導委員會桃園魚殖管理處（下稱退輔
    會魚管處）報廢之飼料加工廠一棟外，並在土地上建造鐵皮
    房屋，被告無法律上原因占用系爭土地建造房屋或使用系爭
    房屋之基地，爰依民法第767 條之規定，聲明（除供擔保之
    金額外）如主文所示。
四、被告抗辯：被告壬○○、戊○○自民國55年11月間起，即居
    子腳段第27 5之28地號），嗣於70年間，被告以新臺幣（下
    同）350,00 0元向退輔會魚管處購買上開房屋，被告自始不
    知上開房屋所坐落之土地係屬原告所有，乃善意和平繼續占
    有居住於上開房地，並繳納相關房屋稅，爰依民法第772 條
    、第770 條之規定，主張依時效取得地上權。且被告既合法
    購得前開退輔會魚管處之房屋，對於該房屋之基地，自亦能
    合法占有，故被告並非無權占有。並聲明：請求駁回原告之
    訴；如受不利判決時，願供擔保請准宣告免為假執行。
五、兩造不爭執之事實：
  (一)坐落桃園縣桃園市○○○段第275 之28地號、第275-30地號
    、第275-37地號、第275-38地號、第275-39地號土地為原告
    所有。
　(二)被告壬○○、戊○○自55年間起即占有使用系爭土地。如附
　  圖所示Ａ部分建物為被告壬○○於70年間向退輔會魚管處所
    購買之報廢飼料加工廠廠房。目前由壬○○、戊○○、丑○○使用中（本院卷第92頁、第143 頁，並經本院勘驗屬實）
    。
  (三)如附圖所示Ｂ、Ｃ部分建物為被告戊○○所建，如附圖所示
    Ｂ部分目前係被告丁○○使用作為倉庫放置雜物。如附圖所
    示Ｃ部分係經營小吃店使用（本院卷第92頁、第143 頁，並
    經本院勘驗屬實）。
  (四)如附圖所示Ｄ部分建物，為游景皇（已歿）所建，尚未辦理
    遺產分割，目前為游景皇之全體繼承人壬○○、丙○○、己○○、辛○○、丁○○、庚○○、戊○○、乙○○、癸○○
    、子○○共同繼承。該部分建物目前由被告庚○○、己○○
    、丙○○所使用內置雜物（本院卷第92頁、第143 頁，並經
    本院勘驗屬實）。
  (五)如附圖所示Ａ部分建物之報廢飼料加工廠廠房，原係退輔會
    魚管處為安置退除役官兵而向原告洽借土地興建，乃無償之
    使用借貸性質，嗣退輔會魚管處已於77年間與原告終止使用
    借貸關係，並返還系爭土地（見本院卷第181 頁）。
六、兩造於本院94年3 月17日言詞辯論時，協議簡化爭點為：被
    告是否可時效取得地上權？（見本院卷第181頁）
七、本院判斷：
  (一)按因時效而取得地上權登記請求權者，不過有此請求權而已
    ，在未依法登記為地上權人以前，仍不得據以對抗土地所有
    人而認其並非無權占有，業經最高法院69年度第5 次民事庭
    會議決議在案。倘占有人係在土地所有人提起拆屋還地之訴
    後，始主張具備時效取得之要件，向地政機關聲請為地上權
    登記者，仍不得據以對抗土地所有人而認其並非無權占有。
  (二)本件被告雖主張其自55年間起即善意和平繼續占有居住於系
    爭房地，而主張時效取得地上權，惟原告否認被告係以「行
    使地上權」之意思占有系爭土地，而被告就其係以行使地上
    權之意思占有系爭土地乙節，並未舉證以實其說。又縱令被
    告主張屬實，惟其僅係取得「地上權登記請求權」，被告既
    尚未依法登記為地上權人、或舉證證明在原告提起本訴前，
    其已向地政機關聲請為地上權登記，則被告自不得據以對抗
    土地所有人（原告）而主張其並非無權占有。故揆諸前開說
    明，被告主張其係有權占有系爭土地云云，顯無足採。
  (三)被告雖復主張其係合法購得前開退輔會魚管處之報廢飼料加
    工廠廠房（如附圖所示Ａ部分），其對於該房屋之基地，亦
    能合法占有云云。惟查，兩造既不爭執如附圖Ａ部分建物之
    報廢飼料加工廠廠房，係退輔會魚管處無償向原告借用（屬
    使用借貸性質），退輔會魚管處已於77年間與原告終止使用
    借貸關係之情（已如前述），而按使用借貸為無償契約，原
    屬貸與人與使用人之特定關係，除當事人有特約外，使用人
    無移轉其權利於第三人意思之可言，故本件除土地所有人（
    原告）同意被告繼續使用外，被告自不得主張其係合法繼受
    退輔會魚管處與原告間之使用借貸關係。況退輔會魚管處與
    原告已於77年間終止使用借貸關係，則被告向退輔會魚管處
    購買之報廢飼料加工廠廠房占有系爭土地，自難謂有何合法
    權源。
八、按所有人對於無權占有或侵奪其所有物者，得請求返還之，
    對於妨害其所有權者，得請求除去之，民法第767 條前段及
    中段定有明文。本件被告占有使用系爭土地暨其上建物之現
    況如前開兩造不爭執之事實(二)、(三)、(四)所示，業經本院勘驗
    明確。又本院於93年6 月11日勘驗現場時，如附圖所示Ｃ部
    分建物之現狀為經營中之小吃店，據被告寅○○之妻盧張秋
    蘭陳稱：該小吃店為被告寅○○及被告戊○○合夥經營，盈
    收均分等語，（見本院卷第92頁），故應認被告寅○○、戊○○係共同占有使用系爭如附圖所示Ｃ部分建物。從而，原
    告本於物上請求權，聲明請求如主文所示，為有理由，應予
    准許。
九、兩造均陳明願供擔保，聲請宣告假執行及免為假執行，經核
    均無不合，爰分別酌定相當之擔保金額准許之。
十、本件事證已明，兩造其餘主張陳述之方法，及未經援用之證
    據，均與本判決所為前開判斷不生影響，無庸逐一論述，附
    此敘明。
據上論結，本件原告之訴有理由，依民事訴訟法第78條、第85條
第2 項、第390 條第2 項、第392 條第2 項，判決如主文。
中　　華　　民　　國　　94　　年　　3 　　月　　31　　日
                      民事第一庭　法　官　林曉芳
以上為正本係照原本作成
如對本判決上訴，須於判決送達後二十日內向本院提出上訴狀
中　　華　　民　　國　　94　　年　　3 　　月　　31　　日
                                  書記官　陳玲莉
